【裁判字號】    95,簡上,35
【裁判日期】    950331
【裁判案由】    偽造文書
【裁判全文】
臺灣嘉義地方法院刑事判決              95年度簡上字第35號
上  訴  人  臺灣嘉義地方法院檢察署檢察官
上  訴  人
即  被  告  乙○○
上列上訴人因被告偽造文書案件，不服本院嘉義簡易庭95年度嘉
簡字第20號中華民國95年1月5日第一審判決（聲請簡易判決處刑
書案號：臺灣嘉義地方法院檢察署94年度偵緝字第419號），提
起上訴，本院管轄之第二審合議庭判決如下：
    主  文
上訴駁回。
    事  實
一、乙○○與甲○○同居多年，且育有一子，為使其子受到保障
    ，明知未經甲○○之同意或授權，竟基於偽造私文書之犯意
    ，於民國（以下同）九十二年五月二十六日，以甲○○為要
    保人及被保險人，向台灣人壽保險股份有限公司（下稱台灣
    人壽保險公司）投保「富貴一生Ａ」保險契約一份，保險金
    額為新臺幣（以下同）一百五十萬元，而接續於要保書之要
    保人簽章欄、被保險人簽章欄上偽簽「甲○○」之姓名後，
    持向台灣人壽保險公司辦理投保事宜而行使之，足生損害於
    甲○○之權益及台灣人壽保險公司對於保險業務之管理與風
    險之評估，嗣於九十三年二、三月間，因台灣人壽保險公司
    通知甲○○繳交保險費，始悉上情。
二、案經甲○○訴由臺灣嘉義地方法院檢察署檢察官偵查後聲請
    以簡易判決處刑。
    理  由
一、訊據上訴人即被告乙○○對於前揭事實迭於偵查中及本院審
    理時自白不諱，核與告訴人甲○○於偵查中指訴之情節相符
    ；又被告於本院審理時自承以前從事保險業務員工作，知悉
    要保書上之要保人及被保險人簽章欄，應由本人簽名，其未
    經告訴人甲○○同意或授權，而在要保書上開二欄簽署「甲
    ○○」姓名等情（見本審卷第三十五、三十六頁），其明知
    並有意使其發生，主觀上有犯罪之故意，亦灼然甚明。此外
    ，復有台灣人壽保險公司要保書影本一份在卷可資佐證，足
    見被告之自白核與事實相符，應堪採信。本案事證明確，被
    告犯行堪以認定。
二、核上訴人即被告所為，係犯刑法第二百十六條、第二百十條
    之行使偽造私文書罪。其接續偽造「甲○○」署押行為，為
    偽造私文書之部分行為；其偽造私文書之低度行為，為行使
    偽造私文書之高度行為吸收，均不另論罪。偽造之「甲○○
    」署押二枚，應依刑法第二百十九條之規定宣告沒收。
三、原審以上訴人即被告罪證明確，依刑事訴訟法第四百四十九
    條第一項前段、第四百五十四條第二項規定，並適用刑法第
    二百十六條、第二百十條、第四十一條第一項前段，罰金罰
    鍰提高標準條例第二條之規定，予以論罪科刑，判處被告有
    期徒刑二月，並諭知易科罰金折算標準，另偽造之「甲○○
    」署押二枚，依刑法第二百十九條諭知沒收，經核其認事用
    法並無不當，量刑亦屬妥適。上訴人即檢察官循告訴人聲請
    上訴意旨以原審量刑過輕云云，指摘原判決不當，惟按刑事
    審判旨在實現刑罰權之分配的正義，故法院對有罪被告之科
    刑，應符合罪刑相當之原則，使輕重得宜，罰當其罪，以契
    合社會之法律感情，此所以刑法第五十七條明定科刑時應審
    酌一切情狀，尤應注意該條所列十款事項以為科刑輕重之標
    準（最高法院八十六年度台上字第五三一三號判決參照），
    經查：被告未得告訴人同意，率以告訴人名義為要保人及被
    保險人，偽造要保書，持向台灣人壽保險公司投保人壽險，
    行為固有違法不當而具可罰性，惟其係因與告訴人同居多年
    ，育有一子，而告訴人遲不與之結婚，為使其子得到保障，
    復恐引發告訴人他想，一時智慮欠週而為違法行為，且該保
    險契約受益人填載告訴人之母「蘇金枝」，顯非為自己利益
    而投保，其情可憫，犯罪動機單純、手段平和，與告訴人有
    同居之親密關係，第一期保險費六萬九千八百五十五元，亦
    由被告繳納，對告訴人所造成之損害輕微，犯罪後坦承犯行
    態度良好，參酌上揭說明，原審判決量處被告有期徒刑二月
    ，核屬輕重得宜，契合社會一般人之法律感情，要無不當；
    上訴人即被告上訴意旨以原審量刑過重云云，惟刑法第二百
    十六條、第二百十條之行使偽造私文書罪，如別無法定減輕
    其刑之事由，法定最低度刑為有期徒刑二月，原審已量處被
    告法定最低度刑，自難謂有何過重。綜上所述，檢察官及被
    告之上訴意旨，指摘原審量刑過輕或過重為不當，均核無理
    由，應予駁回。
據上論斷，應依刑事訴訟法第四百五十五條之一第一項、第三項
、第三百六十八條，判決如主文。
本案經檢察官侯德人到庭執行職務。
中    華    民    國    95    年    3     月    31    日
                  刑事第一庭    審判長法  官  許進國
                                      法  官  蔡廷宜
                                      法  官  鄧晴馨
上列正本證明與原本無異。
本件不得上訴。
中    華    民    國    95    年    3     月    31    日
                                      書記官  李銷勳
附錄本判決論罪之法條：
中華民國刑法第210條
偽造、變造私文書，足以生損害於公眾或他人者，處5年以下有
期徒刑。
中華民國刑法第216條
行使第210條至第215條之文書者，依偽造、變造文書或登載不實
事項或使登載不實事項之規定處斷。


司法院資訊處製作；財團法人民間司法改革基金會備份。
